臺灣板橋地方法院交通事件裁定　　　　96年度交聲字第1482號
原處分機關　交通部公路總局臺北區監理所板橋監理站
異　議　人
即受處分人　乙○○
上列異議人因違反道路交通管理處罰條例案件，對於交通部公路
總局臺北區監理所板橋監理站九十六年九月七日所為之板監裁字
裁四一－Ｃ00000000號裁決處分（原舉發案號：臺北縣
政府警察局海山分局北縣警交字第Ｃ00000000號），聲
明異議，本院裁定如下：
    主  文
異議駁回。
    理  由
一、原處分意旨略以：異議人即受處分人乙○○於民國（下同）
    九十六年三月二十日上午九時二十四分許，騎乘車號ＢＦＤ
    －四００號普通重型機車，於臺北縣板橋市○○路、智樂路
    口，因「駕車行經有燈光號誌管制之交岔路口闖紅燈」違規
    ，為臺北縣政府警察局海山分局執勤警員以北縣警交字第Ｃ
    00000000號舉發違反道路交通管理事件通知單（以
    下簡稱舉發通知單）當場攔停舉發，原處分機關遂依道路交
    通管理處罰條例第五十三條第一項、第六十三條第一項第三
    款（裁決書漏載第一項第三款）及違反道路交通管理事件統
    一裁罰基準表之規定，裁處罰鍰新臺幣（下同）四千五百元
    ，並記違規點數三點。
二、異議意旨略以：異議人於九十六年三月二十日上午九時二十
    四分許，騎乘車號ＢＦＤ－四００號普通重型機車，自臺北
    縣新海橋經過臺北縣板橋市○○路，於行經中正路與綠堤街
    口之紅綠燈時，當時燈號為紅燈，異議人有停車等待燈號轉
    換至綠燈始駛離，卻於臺北縣板橋國中正門口遭執勤之兩名
    警員中其中一名攔下，並稱異議人闖紅燈違規，惟異議人係
    綠燈時始騎乘機車前進，因警員堅持要開罰單，故異議人拒
    簽罰單，警員並要異議人自己查詢申訴電話，且稱違規罰單
    會寄到異議人住處，但異議人直到九十六年九月二十日始收
    到裁決書，並未收到罰單，此時裁決書金額已高達四千五百
    元，異議人不服處分，爰為此聲明異議云云。
三、按汽車（包含機器腳踏車）駕駛人，行經有燈光號誌管制之
    交岔路口闖紅燈者，處新臺幣一千八百元以上五千四百元以
    下罰鍰，又汽車駕駛人有道路交通管理處罰條例第五十三條
    之情形者，除依原條款處罰鍰外，並記違規點數三點，道路
    交通管理處罰條例第五十三條第一項、第六十三條第一項第
    三款定有明文。次按被查獲之駕駛人或行為人為受處分人時
    ，應將通知單填記後交付該行為人簽名或蓋章收受之；拒絕
    簽章者，仍應將通知聯交付該駕駛人或行為人收受，並記明
    其事由及交付之時間；拒絕收受者，應告知其應到案時間及
    處所，並記明事由與告知事項，視為已收受，違反道路交通
    管理事件統一裁罰基準及處理細則第十一條第一項第一款亦
    定有明文。
四、經查：
（一）本件異議人於九十六年三月二十日上午九時二十四分許，
      騎乘車牌號碼ＢＦＤ－四００號普通重型機車，於行經臺
      北縣板橋市○○路、智樂路口時，因「駕車行經有燈光號
      誌管制之交岔路口闖紅燈」違規，為臺北縣政府警察局海
      山分局執勤警員當場攔停舉發，異議人不服舉發，拒絕簽
      章，且未於應到案日期前繳納罰鍰亦未向原處分機關陳述
      意見，原處分機關遂於九十六年九月十七日以板監裁字裁
      四一－Ｃ00000000號違反道路交通管理事件裁決
      書（下稱裁決書），依道路交通管理處罰條例第五十三條
      第一項、第六十三條第一項第三款及違反道路交通管理事
      件統一裁罰基準表之規定，裁處異議人罰鍰新臺幣四千五
      百元，並記違規點數三點，異議人於收受上開裁決書後提
      起異議等情，有上開舉發通知單、上開裁決書、聲明異議
      狀各一件附卷可稽。
（二）異議人雖於本院訊問時辯稱：「我沒有闖紅燈，當時到路
      口的時候，我有看到有紅燈，我有停下來等待，等了一、
      兩秒，就變成綠燈，我就起步往前騎，過了路口就馬上被
      攔下來，警察就說我闖紅燈」、「我騎過去時，我看到對
      向立在對向車道的我這個方向的號誌是綠燈我才騎的，因
      為我停車的位置已經超過我這個行向的紅綠燈桿的位置。
      當時證人攔停我下來時，他還在開別人的罰單，我騎乘過
      來之後，他才抬頭把我攔下來，他也沒有叫我回頭看號誌
      燈，他把我攔下來之後，他另外一個同事才從另一個車道
      過來」云云（見本院九十六年十一月一日訊問筆錄）。惟
      查，證人即本件舉發之臺北縣政府警察局海山分局執勤警
      員甲○○於本院訊問時具結證稱：「當時我在中正、智樂
      路口執勤，站在中正路上，板橋國中前，約九時二十幾分
      的時候，當時路口號誌中正路方向是紅燈，看到異議人騎
      機車沿著中正路沿線騎機車過來沒有停，當時還有很多機
      車騎士都停在中正路口等紅燈，我們就攔停異議人，告知
      他違規事實」、「（法官問：他經過路口這段期間是否都
      是紅燈？）是的，從他通過路口到我把他攔下來，都還是
      紅燈（當庭繪製現場圖，法官交異議人閱覽後附卷）」、
      「（法官問：當時是否有叫異議人馬上看紅燈？）有，但
      是我當時在寫告發單，是另一個同事叫他看，他有沒有看
      我不清楚」、「（法官問：當時智樂路有無來車？）只有
      機車，有左轉、右轉，沒有汽車通過」、「中正路的燈號
      就只有紅黃綠三種燈號」、「（法官問：當時有無注意到
      異議人的車子有先停下來，才又繼續前進？）沒有看到他
      有停下來，異議人的車速不快，就是慢慢的一直沿著中正
      路右側的慢車道一直騎過來」、「（法官問：當時你站立
      的位置？）慢車道上，那邊的路寬比較大，所以站在慢車
      道上，面向來車」、「他的方向的紅綠燈我是看不到，但
      是我可以看到他對向車道的號誌，這兩邊的號誌燈號是一
      致的」、「那時候我是剛開完罰單，給前一個違規者簽名
      完並要離開，而且我開單的時候，我還有在注意路口的燈
      號。如果是剛變換號誌的間隔時間，我們不會這樣嚴格取
      締」等語（見本院九十六年十一月一日訊問筆錄）。復觀
      諸證人即當時舉發之警員甲○○於本院訊問時提出之現場
      圖，異議人違規之地點臺北縣板橋市○○路與智樂路係屬
      Ｔ字型道路，是該路口若中正路行向號誌燈是紅燈，則智
      樂路往中正路方向之車輛，僅得右轉或左轉中正路，而不
      得直行逕行穿越中正路，則異議人車輛可於中正路上號誌
      為紅燈時，沿中正路慢車道以非快速之車速前進，尚非無
      可能。又按交通案件所需之舉證狀態均稍縱即逝，除有恰
      好為警員拍照存證外，事後均無法還原現場狀態，故舉發
      當時現場之執勤警員自屬交通案件之重要證人，而觀諸卷
      內並無任何證據足資懷疑證人甲○○有何捏造事實違法取
      締之不法情事，再參酌警員執行公務時，本身即受有行政
      懲處責任之監督，其到庭具結作證，更係以刑事責任擔保
      其證言之真實性，本件舉發警員既已到庭證述如上，證人
      與異議人間亦無任何嫌隙，當不至甘冒涉犯偽證罪之風險
      ，僅為罰鍰處分即蓄意構陷異議人，本院就其前開證言又
      查無顯著瑕疵或與事實不符之處，是證人所為之上開證詞
      應值採信。足見異議人於行經臺北縣板橋市○○路、智樂
      路口時，號誌燈已為紅燈之事實，應堪認定。
（三）異議人復於本院訊問時辯稱其未收到舉發通知單，且舉發
      警員要異議人自行查詢申訴電話，並告知異議人會寄送舉
      發通知單，然異議人卻直至九月始收到裁決書云云（見本
      院上開訊問筆錄）。惟查，上開證人甲○○於本院訊問時
      具結證稱：「當時異議人拒收，我有跟他講相關到案及申
      訴的規定」、「我有說紅單可能會再寄給他，因為之後分
      局裡的流程如何我不是很清楚，之後我才知道拒絕簽收分
      局就不會再寄了」等語（見本院上開訊問筆錄）。是舉發
      之警員既已告知異議人相關到案之規定，且於舉發通知單
      上亦載明「警員告知違規事實，違規者拒絕簽收」、「無
      正當理由拒絕簽收，已告知應到案處所、時間」等文字，
      有上開舉發通知單一件在卷可參，揆諸首揭說明，舉發之
      警員已踐行上開違反道路交通管理事件統一裁罰基準及處
      理細則之相關舉發程序之規定，該舉發通知單即視為已收
      受，異議人前開所辯，尚不足採。
五、綜上所述，本件異議人騎乘上開普通重型機車於上揭時、地
    ，確有「駕車行經有燈光號誌管制之交岔路口闖紅燈」之違
    規事實，應堪認定。又異議人未於應到案日期前繳納罰鍰亦
    未向原處分機關陳述意見，是原處分機關依道路交通管理處
    罰條例第五十三條第一項、第六十三條第一項第三款及違反
    道路交通管理事件統一裁罰基準表之規定，裁處異議人罰鍰
    四千五百元，並記違規點數三點，核無違誤。本件聲明異議
    為無理由，應予駁回。
六、據上論斷，應依道路交通案件處理辦法第十九條，裁定如主
　　文。
中　　華　　民　　國　　96　　年　　11　　月　　28　　日
                  交通法庭    法　官  白光華
以上正本證明與原本無異。
如不服本裁定，應於送達後五日內，向本院提出抗告狀。
                          　　書記官  張玉如
中　　華　　民　　國　　96　　年　　11　　月　　28　　日
